臺灣臺北地方法院刑事裁定　
111年度撤緩字第75號
聲  請  人  臺灣臺北地方檢察署檢察官
受  刑  人  王弈凱


上列聲請人因受刑人違反洗錢防制法案件（本院109年度審簡字
第2499號），聲請撤銷緩刑之宣告（111年度執聲字第701號），
本院裁定如下：
    主  文
王弈凱之緩刑宣告撤銷。
    理  由
一、聲請意旨如附件聲請書所記載。
二、按緩刑宣告之撤銷，除有「應撤銷」緩刑之事由外，並有「
    得撤銷」緩刑之事由。所謂「得撤銷」緩刑之諭知，則緩刑
    宣告是否撤銷，除須符合刑法第75條之1第1項各款所定之原
    因外，並採裁量撤銷主義，特於第1項規定實質要件為「足
    認原宣告之緩刑難收其預期效果，而有執行刑罰之必要」，
    賦予法院撤銷與否之裁量權限。受緩刑之宣告而違反第74條
    第2項第1款至第8款所定負擔情節重大者，足認原宣告之緩
    刑難收其預期效果，而有執行刑罰之必要者，得撤銷其宣告
    ，刑法第75條之l第l項第4款定有明文。是刑法第75條之1規
    定係採裁量撤銷主義，立法者仍以違反所定負擔「情節重大
    」、「難收其預期效果」、有執行刑罰之「必要」等不確定
    法律概念以及比例原則，賦予法院裁量撤銷緩刑與否之權限
    ，法官自應就具體情事詳加審酌是否有緩刑難收其預期效果
    之情形。所謂違反第74條第2項第l款至第8款所定負擔「情
    節重大」者，當從受刑人自始是否真心願意接受緩刑所附之
    負擔，或於緩刑期間中是否顯有履行負擔之可能而隱匿或處
    分其財產、故意不履行、無正當事由拒絕履行或顯有逃匿之
    虞等情事而言，考量受刑人未履行條件情形，與被害人所受
    損害間，依比例原則綜合衡酌原宣告之緩刑是否難收其預期
    之效果，而確有執行刑罰之必要，資以決定該緩刑宣告是否
    應予撤銷。又賦予受刑人緩刑之處遇，係為使受刑人能在不
    受刑罰執行之前提下，於社會中本於自由意志對自己負責任
    之生活，然如對法律上之義務有所忽視，甚或產生法敵對意
    識，即可認定原宣告之緩刑難收其預期效果，而有執行刑罰
    之必要。而緩刑宣告本為預測性裁判，以受刑人未來保持良
    好舉止作為假設基礎，此等預測本即有不確定性。因此，撤
    銷緩刑宣告之裁定即屬對於原先預測進行校正，此項校正裁
    定非屬對於受刑人施以任何新的刑罰，僅是因為預測的假設
    基礎不存在，而取消原先對於受刑人所諭知刑罰暫緩執行之
    諭知。
三、此外，關於附負擔緩刑之宣告是否撤銷，除應審查前開各情
    ，於緩刑期中之審查標準，及緩刑將屆期滿之審查標準，審
    查之順序及所佔之輕重比例應有所不同。於緩刑期中檢察官
    聲請撤銷時，因緩刑之宣告是為促使惡性輕微之被告或偶發
    犯、初犯改過自新而設，且於緩刑期滿前，令受刑人有履行
    負擔之機會可能性較高，基此考量，宜應將受刑人是否有自
    新、復歸社會之可能列為首要之考量；換言之，以促使受刑
    人完成附負擔之內容為審查之重點方向，如此原鼓勵受刑人
    自新之目的得以維持，附負擔之內容亦因受刑人尚無庸為刑
    之執行，而有較強之履行意願；故於受刑人顯有履行負擔之
    可能，無其他隱匿或處分其財產、故意不履行、無正當事由
    拒絕履行或顯有逃匿之虞等情事時，仍以維持原宣告內容為
    適當。但於緩刑期間將屆滿時，不宜偏重於使受刑人得以自
    新之角度審查，尚須同時審查受刑人違反負擔情節，其是否
    確有履行負擔之意願，是否可能完成所附負擔，受刑人有無
    因此緩刑之宣告而無再犯之虞，及其他原判決為緩刑宣告之
    目的是否成就等情事。
四、經查：
(一)受刑人前因違反洗錢防制法案件，經本院於民國109年12月1
    8日以109年度審簡字第2499號判決（下稱本案判決）判處有
    期徒刑2月，併科罰金新臺幣（下同）20,000元，罰金如易
    服勞役，以1,000元折算1日，緩刑2年，並應賠償被害人陳
    宜琴60,000元，給付方式為：自110年1月起，按月於每月10
    日前給付4,000元至清償完畢為止；及賠償被害人陳靖玉100
    ,000元，給付方式為：扣除已履行之5,000元，餘款95,000
    元自110年1月起，按月於每月10日前給付5,000元至清償完
    畢為止，該案於110年1月30日確定，有本案判決、臺灣高等
    法院被告前案紀錄表在卷可佐。惟受刑人自110年1月起迄被
    害人陳靖玉於111年3月聲請撤銷緩刑止，僅支付其12期款項
    合計60,000元，自110年2月份起即未支付任何款項；就被害
    人陳宜琴部分，則僅支付6期款項合計24,000元，自110年7
    月份起即未支付任何款項，業據各被害人陳明在卷（見本院
    卷第27至29頁）。
(二)臺灣臺北地方檢察署於111年3月間通知受刑人按期報到，經
    合法寄存送達在案，惟受刑人皆未遵期報到或提出相關清償
    證明文件，供該署參酌，且該署於111年4月14日、同月21日
    撥打其行動電話門號均轉語音，有該署送達證書、公務電話
    紀錄在卷可參。嗣經本院定調查期日命受刑人到庭說明未履
    行上開緩刑附條件之原因及有無繼續履行之意願，經合法傳
    喚通知其到庭後，受刑人仍未到庭乙節，亦有個人戶籍資料
    查詢結果、本院送達證書、訊問筆錄等件存卷可稽。審衡受
    刑人應賠償各被害人之數額並非鉅額，於現今生活水準及國
    民經濟收入尚難認無力負擔，惟迄今未見其有為前揭履行，
    亦未陳報無從履行之切實原因，且自行表明之行動電話門號
    亦無法聯繫，足認受刑人顯無依本案判決所載緩刑條件賠償
    之意願，實有違反上開附條件之負擔至明，且亦無從再預期
    受刑人將會恪遵相關法令規定，因認原宣告之緩刑難收其預
    期效果，而有執行刑罰之必要。從而，聲請意旨於法並無不
    合，應予准許撤銷本件受刑人緩刑之宣告。 
五、依刑事訴訟法第476條，刑法第75條之1第1項第4款，裁定如
    主文。
中　　華　　民　　國　　111 　年　　6 　　月　　16　　日
　　　　　　　　　刑事第十四庭  法　官　黃文昭
以上正本證明與原本無異。
如不服本裁定，應於送達後5日內，向本院提出抗告狀。因疫情
而遲誤不變期間，得向法院聲請回復原狀。
　　　　　　　　　　　　　　　　書記官　周豫杰
中　　華　　民　　國　　111 　年　　6 　　月　　16　　日